【裁判字號】    98,易,2027
【裁判日期】    980731
【裁判案由】    竊盜
【裁判全文】
臺灣臺北地方法院刑事判決              98年度易字第2027號
公  訴  人  臺灣臺北地方法院檢察署檢察官
被      告  乙○○
                    （現在臺灣臺北看守所羈押中）
上列被告因竊盜案件，經檢察官提起公訴（九十八年度偵字第一
五四五七號），本院判決如下：
    主  文
乙○○竊盜，累犯，處有期徒刑捌月，扣案之機車鑰匙壹把沒收
之。
    事  實
一、乙○○涉有多次竊盜前科，最近因竊盜案件，經臺灣板橋地
    方法院於民國九十七年九月四日以九十七年度簡字第六二六
    一號判處拘役五十日；復因竊盜案件，經本院於九十七年八
    月十七日以九十七年度簡字第三０八九號判處有期徒刑三月
    ；又因竊盜案件，經本院於九十七年九月二十六日以九十七
    年度簡字第三六八三號判處有期徒刑四月；嗣後二罪合併定
    應執行刑為有期徒刑六月，並與前案接續執行，於九十七年
    十月二十四日入監執行，於九十八年六月九日縮刑期滿，於
    九十八年六月十日執行完畢出監；詎不知悛悔，於九十八年
    六月二十九日下午二時三十分許，行經臺北市松山火車站附
    近，見甲○○所有之車牌號碼ＵＸＯ—０五五號輕型機車停
    放該處，竟意圖為自己不法所有，趁無人注意之際，持其所
    拾獲之機車鑰匙一把，啟動該部機車後，隨即騎乘離去，供
    己代步之用。嗣於同日晚間十一時十分許，乙○○騎乘該部
    機車行經臺北市○○區○○街八０號前，因形跡可疑，為警
    攔檢查獲，始偵悉上情。
二、案經臺北市政府警察局中正第二分局報請臺灣臺北地方法院
    檢察署檢察官偵查起訴。
    理  由
一、本案被告乙○○所犯係死刑、無期徒刑、最輕本刑為三年以
    上有期徒刑以外之罪，被告於行準備程序中就被訴事實為有
    罪之陳述，經法官告知簡式審判程序之旨，並聽取公訴人、
    被告之意見後，本院認為適宜進行簡式審判程序，而依刑事
    訴訟法第二百七十三條之一第一項規定，裁定改用簡式審判
    程序。
二、上揭犯罪事實，業據被告於警詢、偵查及本院審理中均坦承
    不諱，並經被害人甲○○於警詢中之指訴在卷，且有搜索扣
    押筆錄、扣押物品收據、扣押物品目錄表、物品發還領據各
    一件及照片四張附卷可稽，堪信被告於本院審理中所為任意
    性之自白，應與事實相符。是綜上所述，本案事證明確，被
    告犯行洵堪認定，應予依法論科。
三、核被告所為，係犯刑法第三百二十條第一項之竊盜罪。茲查
    ，被告前因竊盜案件，經臺灣板橋地方法院於九十七年九月
    四日以九十七年度簡字第六二六一號判處拘役五十日；復因
    竊盜案件經本院於九十七年八月十七日以九十七年度簡字第
    三０八九號判處有期徒刑三月；又因竊盜案件，經本院於九
    十七年九月二十六日以九十七年度簡字第三六八三號判處有
    期徒刑四月；嗣後二罪合併定應執行刑為有期徒刑六月，並
    與前案接續執行，於九十七年十月二十四日入監執行，於九
    十八年六月九日縮刑期滿，於九十八年六月十日執行完畢出
    監此有臺灣高等法院被告全國前案紀錄表在卷足參，其於有
    期徒刑執行完畢後五年內再犯有期徒刑以上之罪，為累犯，
    應依刑法第四十七條第一項加重其刑。爰審酌被告素行不佳
    ，前已有多次竊盜前科，仍因一時貪圖小利，竊取他人機車
    代步，對被害人造成損害，並斟酌其犯罪動機、手段、生活
    狀況、智識程度，及本件所竊財物僅有機車一部，且已歸還
    被害人等一切情狀，認起訴書具體求刑稍嫌過重，因而量處
    如主文所示之刑，以示懲儆。又扣案之機車鑰匙一把，為被
    告所拾獲，並用以竊取本案機車所用之物，業據被告自承在
    卷，爰併依刑法第三十八條第一項第二款沒收之。
四、至起訴書以被告涉有多次竊盜犯行，素行不佳，顯有犯罪習
    慣，請求宣告強制工作云云。然按保安處分係針對受處分人
    將來之危險性所為之處置，以達教化、治療之目的，為刑罰
    之補充制度；我國現行刑法採刑罰與保安處分雙軌制，係在
    維持行為責任之刑罰原則下，為協助行為人再社會化之功能
    ，以及改善行為人潛在之危險性格，期能達成根治犯罪原因
    、預防犯罪之特別目的；是保安處分中之強制工作，旨在對
    嚴重職業性犯罪及欠缺正確工作觀念或無正常工作因而習慣
    犯罪者，強制其從事勞動，學習一技之長及正確之謀生觀念
    ，使其日後重返社會，能適應社會生活。刑法第九十條第一
    項規定「有犯罪之習慣或以犯罪為常業或因遊蕩或懶惰成習
    而犯罪者，得於刑之執行完畢或赦免後，令入勞動場所，強
    制工作」，即係本於保安處分應受比例原則之規範，使保安
    處分之宣告，與行為人所為行為之嚴重性、行為人所表現之
    危險性及對於行為人未來行為之期待性相當之意旨而制定，
    而由法院視行為人之危險性格，決定應否令入勞動處所強制
    工作，以達預防之目的。所謂「有犯罪之習慣」係指對於犯
    罪以為日常之惰性行為，乃一種犯罪之習性，至所犯之罪名
    為何，是否同一，則非所問，最高法院九十四年度臺上字第
    六六一一號判決意旨可資參照。查被告雖前因竊盜案件，經
    臺灣板橋地方法院於七十七年十月二十八日以七十七年度易
    字第三八三四號判處有期徒刑十月；復因竊盜案件，經本院
    於七十八年十二月十五日以七十八年度易字第五七七０號判
    處有期徒刑一年；另因竊盜案件，經本院於八十年一月十七
    日以七十九年度易字第五八八五號判處有期徒刑一年六月，
    並令為強制工作三年，嗣免除強制工作；再因竊盜案件，經
    本院於八十四年六月二十八日以八十四年度易字第三０八八
    號判處有期徒刑四月；同因竊盜案件，經臺灣高等法院於八
    十五年四月十六日以八十五年度上易字第一四三九號判處有
    期徒刑六月；再因竊盜案件，經本院於八十五年九月二十六
    日以八十五年易字第五一九三號判處有期徒刑六月；又因竊
    盜案件，經臺灣屏東地方法院於八十六年三月十一日以八十
    六年度易字第四二七號判處有期徒刑一年；同因竊盜案件，
    經本院於八十七年四月二十三日以八十七年度易字第一四０
    八號判處有期徒刑一年；又因竊盜案件，經臺灣高等法院於
    九十年三月二十日以八十九年度上易字第二四九九號判處有
    期徒刑三年，並令為強制工作三年；又因竊盜案件，經臺灣
    高等法院花蓮分院於九十一年三月一日以九十一年度上易字
    第二四號判處有期徒刑三月，嗣減刑為有期徒刑一月又十五
    日；另因竊盜案件，經臺灣板橋地方法院於九十七年九月四
    日以九十七年度簡字第六二六一號判處拘役五十日；復因竊
    盜案件經本院於九十七年八月十七日以九十七年度簡字第三
    ０八九號判處有期徒刑三月；又因竊盜案件，經本院於九十
    七年九月二十六日以九十七年度簡字第三六八三號判處有期
    徒刑四月，此有臺灣高等法院被告前案紀錄表可按，或可謂
    其素行不佳。惟其長年因案在監執行，並無一技之長，出獄
    後無法融入社會，再兼年事已高，恐因謀生不易而行竊，且
    所竊財物僅為機車一部，價值非高，且本件僅有此犯行被訴
    ，難謂被告再染有犯罪習慣，雖其竊盜行為係法所不許，亦
    不得因此而減免其罪責，但其於本院審理時坦認犯罪，頗有
    悔意，堪信所宣告之刑已足收警惕矯治之效。況改正被告竊
    盜犯行之有效方法，在於提供適當之更生保護、就業機會及
    社會扶助等，並非僅有執行強制工作之保安處分一途，而強
    制工作之保安處分係就被告人身自由之長期且嚴格之限制，
    自應從嚴認定之。是揆諸上揭規定與說明，本院認就被告
    本件竊盜犯行予以處罰，即為已足，尚無併予諭知強制工作
    之必要，併此敘明。
據上論斷，應依刑事訴訟法第二百七十三條之一第一項、第二百
九十九條第一項前段，刑法第三百二十條第一項、第四十七條第
一項、第三十八條第一項第二款，刑法施行法第一條之一，判決
如主文。
本案經檢察官徐則賢到庭執行職務。
中    華    民    國      98    年    7    月    31   日
                  刑事第十三庭法  官
上正本證明與原本無異。
如不服本判決應於送達後十日內向本院提出上訴狀。
                              書記官
中    華    民    國    98    年    7     月          日
附錄本案論罪科刑法條全文
刑法第三百二十條
意圖為自己或第三人不法之所有，而竊取他人之動產者，為竊盜
罪，處五年以下有期徒刑、拘役或五百元以下罰金。
意圖為自己或第三人不法之利益，而竊佔他人之不動產者，依前
項之規定處斷。
前二項之未遂犯罰之。


司法院資訊處製作；財團法人民間司法改革基金會備份。
